【裁判字號】    89,上易,4758
【裁判日期】    900504
【裁判案由】    侵占
【裁判全文】
臺灣高等法院刑事判決                          八十九年度上易字第四七五八號
    上  訴  人  臺灣臺北地方法院檢察署檢察官
    被      告  甲○○
右上訴人因業務侵占案件，不服臺灣臺北地方法院，八十九年度易字第九六七號，中
華民國八十九年十一月二十七日第一審判決（起訴案號：臺灣臺北地方法院檢察署八
十九年度偵字第四六五七號）提起上訴，本院判決如左：
    主  文
上訴駁回。
    理  由
一、公訴意旨略以：被告甲○○係建通通信行業務員，於民國八十九年一月二十日，
    因業務所需，交付摩托羅拉行動電話一支予千岱通訊有限公司（下稱千岱公司）
    ，嗣因該行動電話故障，甲○○乃於同年月二十八日前往取回，竟意圖為自己不
    法之所有，將該行動電話侵占入己，因認被告涉犯刑法第三百三十六條第二項之
    業務侵占罪嫌。
二、按犯罪事實應依證據認定之，無證據不得推定其犯罪事實，刑事訴訟法第一百五
    十四條定有明文；且無證據證明被告犯罪者，應諭知被告無罪之判決，亦為同法
    第三百零一條第一項所明定。所謂證據，須適於為被告犯罪事實之證明者，始得
    採為斷罪資料，如未能發現相當證據，或證據不足以證明，自不能以推測或擬制
    之方法，以為裁判基礎。又刑法上侵占罪之成立，以擅自處分自己持有之他人所
    有物，或變易其原來持有意思而為不法所有之意思，而逕為所有人之行為，為其
    構成要件，雖行為之外形各有不同，要必具有不法所有之意思，方與本罪構成之
    要件相符，且若僅將持有物延不交還或有其他原因致一時未能交還，既缺乏主觀
    要件，即難遽以該罪相繩，最高法院十九年度上字第一０五二號判例、六十八年
    度台上字第三一四六號判例分別著有明文。次按認定不利於被告之事實，須依積
    極證據，苟積極證據不足為不利於被告事實之認定時，即應為有利於被告之認定
    ，更不必有何有利之證據；又告訴人之告訴，係以使被告受刑事訴追為目的，是
    其陳述是否與事實相符，仍應調查其他證據以資審認；且被害人之陳述如無瑕疵
    ，就其他方面調查又與事實相符，固足採為科刑之基礎，倘其陳述尚有瑕疵，則
    在未究明前，遽採為論罪科刑之根據，即難認為適法，最高法院三十年上字第八
    一六號判例、五十二年臺上字第一三○○號判例、六十一年臺上字第三○九九號
    判例意旨可資參照。
三、公訴意旨認被告涉犯業務侵占罪嫌，無非以被告於警訊之自白及告訴人乙○○之
    指訴為論據。惟訊據被告否認有何業務侵占犯行，辯稱：其未將該行動電話賣掉
    ，只是把行動電話拿去修理，後來其要將行動電話還給乙○○時，乙○○說不要
    ，只要其賠償金錢等語。經查：被告於警訊時雖稱：其將手機賣了新台幣壹萬元
    ，錢已花光云云（見偵查卷第四頁反面）。然被告於偵查、原審及本院審理中均
    否認將該行動電話侵占入己加以變賣，並於原審審理時提出該行動電話以供檢視
    （原審卷第十九頁、第三十六頁），則該行動電話客觀上既在被告持有中而未遭
    變賣，惟其主觀上是否有易持有為不法所有之意思？且被告於警訊之自白是否與
    事實相符？均有可疑。雖告訴人乙○○於偵查時陳稱：因該行動電話故障，千岱
    公司要退貨，被告沒將該行動電話拿回來，後來被告說他賣掉了云云（見偵查卷
    第五頁反面、第十二頁）。然亦係「聽聞」被告說將該行動電話賣掉，而非親身
    所見所聞，且告訴人經原審及本院多次傳喚通知，均未出庭，致無從調查其先前
    證詞之真偽，是尚難僅以告訴人「聽聞」之指訴遽認被告有變易持有該行動電話
    為不法所有之意圖。再千岱公司因該行動電話故障委求退貨並通知告訴人乙○○
    業據告訴人證實如上，被告所辯其將該電話持往他處維修，非無可能，並於其後
    法院審理中帶該行動電話到庭，其辯稱無侵占之故意，應有可採。
四、此外，復查無其他積極證據足資證明被告甲○○確有公訴人所指之業務侵占罪行
    ，原審以不能證明被告甲○○犯罪，乃諭知被告無罪之判決，經核並無違誤，檢
    察官上訴意旨以被告之陳述有部分前後不符，法院仍得本其自由心證予以斟酌，
    非謂一有不符或矛盾，即認其全部均不可採，且橫諸案重初供之法則及告訴人之
    指訴已堪明確等情，應認被告於警訊中之陳述較為可採等語指摘原判決不當。惟
    按刑事訴訟法第一百五十六條第二項規定，被告雖經自白，仍應調查其他必要之
    證據，以察其是否與事實相符。立法目的乃欲以補強證據擔保自白之真實性；亦
    即以補強證據之存在，藉之限制自白在證據上之價值。而所謂補強證據，則指除
    該自白本身外，其他足資以證明自白之犯罪事實確具有相當程度真實性之證據而
    言；雖其所補強者，非以事實之全部為必要，但亦須因補強證據與自白之相互利
    用，而足使犯罪事實獲得確信者，始足當之，七十四年度台覆字第十號判例著有
    明文。被告於警訊中固曾自白，其將手機賣了新台幣壹萬元，錢已花光云云（見
    偵查卷第四頁反面），然該自白除告訴人有瑕疵之指述外（已如前述），並無其
    他補強證據以實其說，自不得以該自白為論罪之依據，檢察官之上訴為無理由，
    應予駁回。
據上論斷，應依刑事訴訟法第第三百六十八條，判決如主文。
本案經檢察官呂光華到庭執行職務
中    華    民    國       九十       年      五      月       四       日
                                 臺灣高等法院刑事第二十五庭
                                     審判長法  官  許  國  宏
                                           法  官  林  勤  純
                                           法  官  洪  光  燦
右正本證明與原本無異。
不得上訴。
                                           書記官  陳  玉  嬋
中    華    民    國       九十       年      五      月       四       日


司法院資訊處製作；財團法人民間司法改革基金會備份。
